【裁判字號】    91,訴,127
【裁判日期】    920909
【裁判案由】    毒品危害防制條例
【裁判全文】
台灣苗栗地方法院刑事判決                          九十一年度訴字第一二七號
    公  訴  人  臺灣苗栗地方法院檢察署檢察官
    被      告  乙○○
    選任辯護人  彭巧君律師
右列被告因違反毒品危害防制條例案件，經檢察官提起公訴（八十九年度偵字第一五
九三號），本院判決如左：
    主  文
乙○○無罪。
    理  由
一、按犯罪事實應依証據認定之，無証據不得推定其犯罪事實；不能証明被告犯罪者
    ，應諭知無罪之判決，刑事訴訟法第一百五十四條第二項、第三百零一條第一項
    分別定有明文。又認定不利於被告之事實，須依積極証據，苟積極証據不足為不
    利於被告事實之認定時，即應為有利於被告之認定，更不必有何有利之証據，最
    高法院三十年上字第八一六號著有判例足資參照。
二、公訴意旨略以：被告乙○○於民國八十九年四月十九日十七時三十分許，在苗栗
    縣苗栗市○○路四一五之一號三○二室為警搜索查獲扣得第二級毒品安非他命二
    十包（二大包與十八小包，毛重約五十二公克）。被告辯稱：扣案之毒品係綽號
    「大東」之友人所寄放，非伊所有，然經警查訪結果，轄內並無綽號「大東」之
    施用毒品人口，且被告所指稱毒品來源之甲○○無何毒品前科，復與被告間並無
    往來，有苗栗縣警察局苗栗分局查證報告在卷，參以查獲當時與被告交往之女友
    鄧麗君到庭證稱：見過「大東」幾次，但對於八十九年四月間查獲扣案之毒品、
    電子秤與分裝袋等並不知情等語，與被告供稱證人鄧麗君知悉毒品來源等情，亦
    有出入。另扣案之毒品共分裝為二十袋（二大袋與十八小袋），顯經仔細秤重分
    裝，搜索時，復扣得電子秤一台及分裝袋二百一十三只，則扣案之毒品應係因販
    賣之便而予以分裝。另過濾八十九年四月被告為警查獲前與被告以行動電話通聯
    紀錄，與被告聯絡之對象中，不乏施用毒品之慣習者，且證人許阿燕證稱：伊曾
    聽聞有人向被告購買安非他命等語、丙○○亦證稱：曾以新台幣（下同）一千元
    一小包之價格，向被告買受安非他命等語，參以被告於查獲當時經採尿送驗，其
    尿液呈甲基安非他命陰性反應，被告既非為己施用之故，其持有大量經仔細分裝
    之毒品及分裝之工具，顯係意圖販賣而持有毒品等語。
三、公訴人認為被告乙○○涉犯意圖販賣而持有毒品罪嫌，無非係以上開理由為論據
    。惟查：
（一）訊諸被告乙○○堅決否認犯行，辯稱：查扣之毒品確實係其友人甲○○（綽號
      「大東」）者所寄放，當時甲○○拿該包東西來寄放，係用黃色塑膠袋包好，
      只說暫時寄放一陣子，還沒有拿走就被警察查獲。那包東西伊沒有打開來看過
      ，係被查獲後才知是毒品。第一次警訊時，伊只知甲○○之綽號，不知其真姓
      名，故只能供稱「大東」，因為之前甲○○只有告知伊姓「陳」，是事後他才
      知「大東」的真名是甲○○。此外，伊從來沒有賣過毒品給許阿燕、丙○○或
      其他任何人等語。經核與被告在第一次警訊中（參見八十九年四月十九日警訊
      筆錄）供稱：「毒品是綽號大東之友人所寄放」；次於同日在檢察官訊問時供
      稱：「大東姓陳：：寄放時我女朋友（指證人鄧麗君）去上班，不在場」；繼
      於八十九年五月三十一日檢察官第二次訊問時，即直指「所謂大東即甲○○，
      等語，尚始終一致。
（二）再查，證人甲○○於審理中經傳喚到庭，其綽號確為「大東」，
      在卷，並經被告當庭指認無訛。而證人甲○○就八十九年四月十二日時，確曾
      以購物袋（內加黃色塑膠袋）包裝上開毒品後交付被告保管，表示於一週內將
      取回，不料即被查獲一節，亦於審理中具結而證述不諱，核與被告前述供詞相
      符。是被告自警訊、偵查時起，即對查扣之毒品來源有所交待，且於檢察官訊
      問時，即供稱係甲○○所寄放等語，而檢察官於偵查中並未傳喚甲○○到庭接
      受訊問，逕依甲○○並無毒品前科，即認為被告所辯並無可採，尚嫌速斷；又
      揆諸起訴書所稱之警察報告內容，僅概稱：「查無綽號大東男子之姓名及該二
      人（大東與被告乙○○）之間的關係」等語，亦僅在敘明並未查出「大東」之
      真實姓名，從而不能證明該二人間之關係，尚非證明二人間全無往來之記載，
      有該查證報告一紙附卷可稽（參見八十九年偵字第一五九三號卷第一九八頁）
      。是證起訴書所指：「甲○○與被告間並無往來」云云，尚乏依據；而「大東
      」既確有其人（即甲○○），公訴人認為「轄內並無綽號大東之施用毒品人口
      」云云，亦與事實不符。
（三）第查，證人丙○○雖於偵查中供述曾向被告購買安非他命云云，惟於審理中經
      本院傳喚到庭接受訊問時，則供稱：「：：因為乙○○誤會我偷他的手機，我
      因此被他打，所以我對他有所不滿。：：乙○○因案被查獲時，我有被傳喚，
      當時為了報仇，所以做了對他不利的證詞：：只是為了挾怨報仇，反正要關也
      是他去關」等語。於本院訊問何以要為其翻供時，則供稱：「因為我覺得只是
      因為我的供述，就要讓他判的很重，我的良心過意不去。我沒有向乙○○買過
      安非他命」等語，經核亦與被告所辯，伊並未販賣過任何毒品予丙○○等語相
      符。
（四）綜合上述，證人甲○○既供陳該扣案之毒品確為伊所有，交付予被告寄放；證
      人丙○○亦於審理中亦更異其證詞，證稱前揭偵查中所供「曾向被告購買毒品
      」云云，並非事實，乃係基於報仇而有意誣陷被告等語，經核均與被告所辯相
      符。衡諸證人甲○○、丙○○二人於審理中為證，均經依法具結，且經本院於
      訊問前就有關證人之刑事責任均已闡釋明白，顯然二人就上開證詞內容，對自
      己未來所不免於刑事上之責任均已認識明確，而稽諸證人甲○○與被告間僅有
      朋友之交誼，並無親屬或其他特殊關係，卻甘願承擔未來有關本件所涉違反毒
      品危害防制條例罪名；證人丙○○前亦於偵查中具結為證，若本件審理中之證
      詞經本院採納，亦終不免於之前於檢察官訊問時所涉之「偽證」罪名，二人卻
      仍堅持為以上之證言，其證詞即屬可信，況二人之證詞經核與被告自始所辯相
      符，衡情亦無何顯悖事理之處，並無瑕疵可指，因認證人之證詞均屬可採，被
      告所辯：該扣案之毒品係屬甲○○所有，伊未販賣過毒品予丙○○等語即足採
      信。
（五）末查，本件扣案之毒品雖經鑑定確為第二級毒品安非他命無訛，有內政部警政
      署刑事警察局鑑驗通知書一紙附卷可稽，然僅足以證明甲○○所寄放於被告處
      之物為毒品，尚非被告係「基於意圖販賣而持有」之積極證據；又起訴書所指
      許阿燕證稱：伊之友人曾向被告購買安非他命云云，經核既非許阿燕本人親
      身向被告購買之經驗，又未提出其友人之真實身分與年籍住所以供查察，即屬
      傳聞證據，並無證據能力，無續予查證之必要；被告之女友鄧麗君於偵查中
      雖證稱，伊對查獲扣案之毒品並不知情云云，與被告偵查中供稱：「鄧麗君應
      知悉毒品來源」之供詞相左，然證人是否據實證述，本有多種因由，況被告於
      偵查中亦供稱，甲○○寄放當時，鄧麗君並不在場等語，是鄧麗君對本案確不
      知情，亦不無可能。況揆諸實際，鄧麗君對本案是否確屬知情或不知情，與本
      案被告有無犯罪原無必要關係，此部分被告偵查中之供詞與證詞未臻一致，並
      不影響被告其他供詞之真實性，亦並不足以供為被告有罪之積極證據亦明；
      至於起訴書其他理由，類如：扣案之毒品應係因販賣之便而予以分裝；被告行
      動電話通聯之對象，不乏施用毒品之慣習者；被本人尿液無施用毒品反應云云
      ，經核亦均屬情況證據、間接證據，於本件扣案毒品經查確係第三人（即證人
      ）甲○○所有而寄放於被告處所之前提下，亦均已不能供為被告乙○○犯罪之
      積極證據，極為顯然。
四、稽諸上述理由，公訴人認為被告乙○○涉犯「意圖販賣而持有毒品」罪嫌，尚無
    積極證據足以證明；而扣案之毒品於寄放當時，係用黃色塑膠袋外加購物袋包裝
    ，證人甲○○且曾當面囑咐被告內含貴重物品，切莫自行打開，因此被告自始未
    曾打開該包裝，從而並不知悉所受寄之物為毒品一節，業經證人甲○○及被告分
    別供證在卷。按本件扣案之毒品外包裝（黃色塑膠袋及購物袋），經查於偵查中
    即因送鑑定時經警方拆除丟棄而已滅失，除安非他命之內裝透明膠袋外，已無外
    包裝之黃色塑膠袋及購物袋可資查證，從而扣案物品查獲當時之外觀狀態已無從
    查證，業經本院會同公訴檢察官及被告等當庭勘驗屬實，而扣案之毒品依現有內
    容、數量及規格，若經包裝顯亦難以從外觀即可輕易查知該物必係毒品無疑，其
    他又無積極證據，足證被告於接受寄放時，有明知係受寄毒品而仍同意受寄之認
    識與意欲，基於罪證有疑、利於被告之原則，自亦不能逕以「持有」第二級毒品
    罪相繩，其他復無積極証據足資證明被告有何公訴人所指之犯行，因認被告犯罪
    尚屬不能證明，揆諸首揭法條及判例意旨，自應為被告無罪之諭知。
據上論斷，應依刑事訴訟法第三百零一條第一項，判決如主文。
中      華      民      國    九十二    年      九      月      九      日
                                        法  官    楊    台    清
右正本證明與原本無異。
如不服本判決，應於送達後十日內向本院提出上訴狀(須附繕本)，上訴於台灣高等
法院台中分院。
                                        書記官    李    達    成
中      華      民      國    九十二    年      九      月      九      日


司法院資訊處製作；財團法人民間司法改革基金會備份。
